臺灣板橋地方法院刑事判決　　　　　　　96年度訴字第3807號
公　訴　人　臺灣板橋地方法院檢察署檢察官
被　　　告　甲○○
上列被告因違反毒品危害防制條例案件，經檢察官提起公訴（96
年度毒偵字第7683號），被告於準備程序中對被訴之事實為有罪
陳述，本院合議庭裁定由受命法官獨任行簡式審判程序，並判決
如下：
    主    文
甲○○施用第一級毒品，累犯，處有期徒刑拾月，扣案海洛因壹
包（淨重零點零捌公克）沒收銷燬之；又施用第二級毒品，累犯
，處有期徒刑陸月；應執行有期徒刑壹年貳月，扣案上開海洛因
壹包（淨重零點零捌公克）沒收銷燬之。
    事    實
一、甲○○有違反麻醉藥品管理條例案件、賭博等前科，民國83
    年間，又因違反肅清煙毒條例案件，經本院以83年度訴字第
    1625號判決判處有期徒刑3 年2 月，復經臺灣高等法院以83
    年度上訴字第5625號判決上訴駁回確定；再於83年間，因違
    反麻醉藥品管理條例案件，經本院以83年易字第6777號判決
    判處有期徒刑7 月確定；又於同年間，因違反肅清煙毒條例
    案件，經本院以84年訴字第226 號判決判處有期徒刑3 年6
    月確定，上開有期徒刑7 月、3 年6 月2 罪經定應執行刑為
    有期徒刑3 年11月確定，並與上開有期徒刑3 年2 月接續執
    行，於87年2 月9 日因縮短刑期假釋出監，所餘期間付保護
    管束，惟嗣經撤銷假釋，應執行殘刑3 年7 月28日，於92年
    7 月23日縮短刑期執行完畢；復於93年間，因施用第一、二
    級毒品案件，經本院以93年度訴字第714 號判決，分別判處
    有期徒刑9 月、6 月，應執行有期徒刑1 年2 月確定，於95
    年1 月24日縮短刑期執行完畢出監（以上均構成累犯）；其
    間，曾於88年間，因施用毒品案件，經本院以88年度毒聲字
    第3758號裁定送觀察、勒戒後，認有繼續施用毒品之傾向，
    復經本院以88年度毒聲字第4145號裁定送強制戒治，嗣於89
    年1 月25日停止戒治出所付保護管束，而於89年7 月6 日保
    護管束期滿視為執行完畢，並由臺灣板橋地方法院檢察署檢
    察官以89年度戒毒偵字第548 號為不起訴處分確定；詎其於
    89年7 月6 日接受前強制戒治執行完畢後，5 年以內之93年
    1 月1 日、93年1 月2 二日下午4 時許經警採尿前96小時內
    某時，竟因分別施用第一、二毒品之犯行，由本院以前開93
    年度訴字第714 號判決判處罪刑確定後，竟猶不知戒慎，另
    復基於施用第一級毒品海洛因之犯意，於96年5 月11日晚間
    8 時許，在臺北縣三重市「大同公園」廁所內，以將海洛因
    摻水置於針筒內注射身體之方式，施用海洛因1 次；復另行
    基於施用第二級毒品甲基安非他命之犯意，於同年月9 日某
    時，在臺北縣三重市某友人住處，以將甲基安非他命置於玻
    璃球內燒烤後吸食煙氣之方式，施用第二級毒品甲基安非他
    命1 次；嗣於同年月12日下午2 時50分許，在臺北縣三重市
    ○○○路271 巷口為警查獲，並扣得甲○○本件因施用而持
    有之第一級毒品海洛因1 包（淨重0.08公克），甲○○且同
    意接受員警採尿，其尿液檢體經警送鑑定後，發現呈鴉片類
    、甲基安非他命陽性反應。
二、案經臺北縣政府警察局三重分局報告臺灣板橋地方法院檢察
    署檢察官偵查後起訴。
    理    由
一、認定犯罪事實所憑之證據及理由：
(一)、訊據被告對其在上揭時間、地點施用第一級毒品海洛因、第
    二級毒品甲基安非他命之事實，於本院審理中自白不諱，而
    其為警查獲時，同意接受員警採尿，經警將所採集被告尿液
    檢體送驗後，呈鴉片類及甲基安非他命陽性反應，有臺灣檢
    驗科技股份有限公司96年5 月25日出具之濫用尿液檢驗報告
    、臺北縣政府警察局三重分局查獲毒品案件被移送者姓名、
    代碼對照表各1 份附卷足憑（見臺灣板橋地方法院檢察署96
    年度毒偵字第7683號偵查卷第8 頁、96年度毒偵字第3762號
    偵查卷第17頁）；而被告為警查獲時，所扣得白色粉末1 包
    （淨重0.08公克），經鑑定，確含第一級毒品海洛因成分，
    亦有法務部調查局96年6 月5 日調科壹字第09623048930 號
    鑑定書附於偵查卷（見96年度毒偵字第7683號偵查卷第4 頁
    ）可稽，俱徵被告前開自白應與事實相符，可以採信。
(二)、按毒品危害防制條例第23條之修正理由略為：受觀察、勒戒
    人或受強制戒治執行完畢釋放後5 年內再犯者，其再犯率甚
    高，原據以實施之觀察、勒戒及強制戒治既已無法收取其實
    效，爰施以刑事處遇…」。依上揭立法理由觀之，修正毒品
    危害防制條例就施用毒品者，祇於「初犯」及「5 年後再犯
    」2 種情形，有其追訴條件之限制，即須於初犯經觀察、勒
    戒或強制戒治釋放後，5 年內均無施用毒品之行為，始能認
    其前所實施之觀察、勒戒或強制戒治已足遮斷毒癮，而得於
    5 年後再犯時，再予適用初犯之規定，重行觀察、勒戒等程
    序。倘5 年內已經再犯，被依法追訴處罰，縱其第3 次（或
    第3 次以上）施用毒品之時間在初犯釋放5 年以後，即與「
    5 年後再犯」之情形有別；且因已於「5 年內再犯」，顯見
    其再犯率甚高，原實施觀察、勒戒或強制戒治，已無法收其
    實效，而無5 年戒斷期之存在，自無再經觀察、勒戒及強制
    戒治之必要，應得逕行追訴處罰。最高法院95年度臺非字第
    59號、95年度臺非字第65號判決意旨可供參照。據此，被告
    曾於88年間，因施用毒品案件，經本院以88年度毒聲字第37
    58號裁定送觀察、勒戒後，認有繼續施用毒品之傾向，復經
    本院以88年度毒聲字第4145號裁定送強制戒治，嗣於89 年1
    月25日停止戒治出所付保護管束，而於89年7 月6 日保護管
    束期滿視為執行完畢，並由臺灣板橋地方法院檢察署檢察官
    以89年度戒毒偵字第548 號為不起訴處分確定，詎其於89年
    7 月6 日接受前強制戒治執行完畢後，5 年以內之93年1 月
    1 日、93年1 月2 二日下午4 時許經警採尿前96小時內某時
    ，竟因分別施用第一、二毒品之犯行，由本院以前開93年度
    訴字第714 號判決判處罪刑確定等情，有前開案號不起訴處
    分書、本院判決書、臺灣高等法院被告前案紀錄表等在卷可
    稽，是雖被告前受強制戒治執行完畢之日距其為本案施用毒
    品犯行時已相隔5 年以上，然揆諸前揭說明，被告於上開接
    受強制戒治執行完畢後5 年內，仍因有施用毒品案件，經法
    院判處罪刑確定，且其本件施用毒品犯行，距離前次施用毒
    品犯行時間亦未逾5 年，顯見被告之再犯率甚高，原實施強
    制戒治，已無法收其實效，而無5 年戒斷期之存在，其本件
    施用毒品犯行自無再經觀察勒戒、強制戒治之必要，應逕予
    論罪科刑；綜上，本件事證已明，被告犯行堪以認定。
二、應適用之法律、科刑審酌事由及沒收物之處理：
(一)、核被告所為，係犯毒品危害防制條例第10條第1 項之施用第
    一級毒品罪及同條例第10條第2 項之施用第二級毒品罪。被
    告施用前、後持有第一級毒品海洛因、第二級毒品甲基安非
    他命之低度行為，各為其後之施用高度行為所吸收，均不另
    論罪。又被告於83年間，因違反肅清煙毒條例案件，經本院
    以83年度訴字第1625號判決判處有期徒刑3 年2 月，復經臺
    灣高等法院以83年度上訴字第5625號判決上訴駁回確定；又
    於83年間，因違反麻醉藥品管理條例案件，經本院以83年易
    字第6777號判決判處有期徒刑7 月確定；再於同年間，因違
    反肅清煙毒條例案件，經本院以84年訴字第226 號判決判處
    有期徒刑3 年6 月確定，上開有期徒刑7 月、3 年6 月2 罪
    經定應執行刑為有期徒刑3 年11月確定，並與上開有期徒刑
    3 年2 月接續執行，於87年2 月9 日因縮短刑期假釋出監，
    所餘期間付保護管束，嗣經撤銷假釋應執行殘刑3 年7 月28
    日，於92年7 月23日縮短刑期執行完畢；又於93年間，因施
    用第一、二級毒品案件，經本院以93年度訴字第714 號判決
    ，分別判處有期徒刑9 月、6 月，應執行有期徒刑1 年2 月
    確定，於95年1 月24日縮短刑期執行完畢出監等情，有上開
    臺灣高等法院被告前案紀錄表附卷可參，是其於有期徒刑執
    行完畢後5 年以內，故意再犯本件有期徒刑以上之罪，為累
    犯，就其前開所犯2 罪，均應依刑法第47條第1 項規定，均
    各加重其刑。至被告所犯上開2 罪間，犯意各別，行為互殊
    ，應予分論併罰。
(二)、茲審酌被告素行、智識程度、犯罪動機、目的、手段、前已
    因施用毒品犯行，經執行觀察勒戒、強制戒治及刑罰執行，
    仍再為本件犯行，顯未知所戒慎，暨其施用毒品行為對於自
    身及社會所造成之危害程度非輕，然犯後坦承犯行，態度尚
    佳等一切情狀，就其前開所犯2 罪，分別量處如主文所示之
    刑，並定其應執行之刑，以示儆懲。
(三)、扣案海洛因1 包（淨重0.08公克），因前開包裝袋與其內之
    毒品，二者在物理上難以析離，均應依毒品危害防制條例第
    18條第1 項前段規定宣告沒收銷燬。
據上論斷，應依刑事訴訟法第273 條之1 第1 項、第299 條第1
項前段、毒品危害防制條例第10條第1 項、第2 項、第18條第1
項前段，刑法第11條、刑法第47條第1 項、第51條第5 款，決如
主文。
本案經檢察官郭季青到庭執行職務。
中　　華　　民　　國　　96　　年　　12　　月　　28　　日
　　　　　　　　　刑事第十九庭法  官  陳明偉
以上正本證明與原本無異。
如不服本判決應於送達後10日內向本院提出上訴狀。
                              書記官  強梅芳
中　　華　　民　　國　　96　　年　　12　　月　　28　　日
附錄本案論罪科刑法條全文
毒品危害防制條例第十條
施用第一級毒品者，處六月以上五年以下有期徒刑。
施用第二級毒品者，處三年以下有期徒刑。
毒品危害防制條例第十八條
查獲之第一、二級毒品及專供製造或施用第一、二級毒品之器具
，不問屬於犯人與否，均沒收銷燬之；查獲之第三、四級毒品及
製造或施用毒品之器具，無正當理由而擅自持有者，均沒入銷燬
之。但合於醫藥、研究或訓練之用者，得不予銷燬。
前項合於醫藥、研究或訓練用毒品或器具之管理辦法，由法務部
會同行政院衛生署定之。
